【裁判字號】    90,訴,114
【裁判日期】    900823
【裁判案由】    偽造文書等
【裁判全文】
臺灣高雄地方法院刑事判決                            九十年度訴字第一一四號
    公  訴  人  臺灣高雄地方法院檢察署檢察官
    被      告  甲○○
                丙○○
右列被告因偽造文書等案件，經檢察官提起公訴（八十九年度偵字第八二二號、八
十九年度偵緝字第一四三三號），本院判決如左：
    主  文
甲○○共同行使偽造私文書，足以生損害於他人，累犯，處有期徒刑伍月，如易科罰
金，以參佰元折算壹日。附表所示之物沒收。
丙○○無罪。
    事  實
一、甲○○於民國八十五年間，因違反麻醉藥品罪案件，經臺灣高雄地法院判處有期
    徒刑六月，於八十五年七月十三日以易科罰金而繳清罰金之方式執行完畢。
二、甲○○與綽號「小林」、「石頭」之不詳姓名成年男子，共同基於意圖為自己及
    他人不法利益及行使偽造私文書之概括犯意聯絡，「小林」、「石頭」二人於八
    十八年四月二十日，在高雄市○鎮區鎮○路一三八號之空屋內，由「小林」將以
    不詳方式取得之「林達華」之身分證影本一紙（未扣案）交予甲○○後，由甲○○於同年七月十九日，持前開林達華之身分證影本前往不知情之乙○○所開設位
    於高雄市三民區○○○路一四五號「歐全福通信訊行」，假冒林達華之名義，基
    於同一犯意而接續偽造「台灣大哥大股份有限公司（以下簡稱台灣大哥大公司）
    行動電話服務申請書」私文書共二份及同意書一份，並於上開申請書二份之「客
    戶簽章欄」及同意書一份之「立同意書人欄」內，均偽造「林達華」之署押各一
    枚（共三枚，詳如附表所示）後，即行使交由乙○○而利用其代為持以行使向台
    灣大哥大公司申請0000000000號、0000000000號等二線門
    號（以下簡稱系爭門號），足以生損害於林達華及台灣大哥大公司。嗣甲○○取
    得系爭二線門號之晶片卡二枚後，旋交由「小林」轉供不詳之人自同年七月間起
    至同年十月三十日止撥打系爭二線門號，使台灣大哥大公司誤認係由被冒用人即
    林達華所合法使用，陷於錯誤而陸續提供前開行動電話門號之通訊服務，其中0
    000000000號之門號遭撥打而詐得共計新台幣（下同）七千四百四十七
    元之電話費利益，0000000000號之門號則遭撥打而詐得共計三萬三千
    九百七十元之電話費利益，均未曾繳費，致生損害於台灣大哥大公司。嗣因台灣
    大哥大公司於八十八年七月間查覺系爭二線門號之使用情形有異，以電話向林達
    華查證後，始發現上情。
三、案經高雄市政府警察局移送臺灣高雄地方法院檢察署檢察官偵查起訴。
    理  由
壹、被告甲○○部分：
一、訊據被告甲○○固供承有於右揭時地持林達華身分證影本至通訊行填寫申請書後
    申辦系爭二支手機門號之事實，惟矢口否認涉有偽造文書、詐欺得利犯行，辯稱
    ：我是受綽號「小林」、「石頭」之姓名不詳成年男子委託代辦手機門號，我不
    知道這樣是違法的，且領到系爭晶片卡二張後我並未使用，我是直接把卡投到「
    小林」家的信箱，我不知道他後來有無使用云云。經查：
（一）右揭事實業據被害人林達華於警訊中指述明確，核與證人即歐全福通訊行之負
      責人乙○○於警訊及偵查中證述之情節相符，並有被告甲○○以「林達華」名
      義填寫之行動電話服務申請書二紙、同意書一紙在卷可稽（警卷），又系爭二
      線手機門號自八十八年七月間起申用迄同年十月三十日止，遭撥打之通訊費用
      分別為七千四百四十七元、三萬三千九百七十元，且至今未曾繳費等情，有台
      灣大哥大公司回函一份在卷可憑（本院卷內）。
（二）次查，被告甲○○業已自承：在系爭二線門號之行動電話申請書上所留存之聯
      絡電話為其所有之電話號碼一節，此觀上開申請書上之電話（Ｏ七）0000
      000號碼核與其警訊筆錄上填載之聯絡電話相同之情，亦可明白，而證人乙○○亦證稱：我當時有打申請書上之聯絡電話去查詢，接聽者說確實有林達華
      這個人，但出去吃飯，後來我就沒再打等語（偵查卷第十六頁背面之偵訊筆錄
      ），參以被告既自承：不認識「林達華」，且「小林」、「石頭」委託我申辦
      時並未交付「林達華」之委託書等語，其又明知所填寫之申請名義人（林達華
      ）並非交付身分證之人（「小林」、「石頭」等人），竟仍對以電話查詢、確
      認申辦人身份之人謊稱確有林達華此人但是不在等語，益足證其確係基於偽造
      文書之犯意而冒用他人名義申辦系爭門號之犯行。
（三）又被告甲○○於冒名申辦行動電話門號後，旋將領得之晶片卡交予他人使用，
      從而，其就系爭二線門號事後遭他人（非申請名義人）撥打使用而詐得電話費
      利益之事實，自屬已有預見而與「小林」、「石頭」就上開犯行具有犯意聯絡
      。
（四）公訴人於起訴書犯罪事實記載：被告係於八十八年六月十九日、七月十九日兩
      天分別至「歐全福通信訊行」內冒名申請系爭二支行動電話門號一節，經查，
      被告甲○○乃供稱：係於同年七月十九日當天至通訊行內一次申請系爭二線門
      號等語明確，且被告甲○○於同意書上所簽寫之日期亦為八十八年七月十九日
      （參照警卷所附之同意書），此外，復無其他證據足以證明系爭二線門號係被
      告於六月十九日、七月十九日分別申請之事實，自應認被告之前開供述為可採
      ，此部分公訴意旨容有未洽，附此敘明。
綜上所述，本案事證已臻明確，被告甲○○之犯行堪以認定。
二、核被告甲○○所為，係犯刑法二百十六條、第二百十條之行使偽造私文書罪與第
    三百三十九條第二項之詐欺得利罪。其與綽號「小林」、「石頭」之姓名不詳成
    年男子就前開犯行，有犯意聯絡與行為分擔，均為共同正犯。被告利用不知情之
    通訊行人員乙○○，以遂行其行使偽造署押及私文書之犯行，為間接正犯。其基
    於同一偽造文書之犯意，接續偽造如附表所示署押、私文書之行為，為接續犯，
    又其於附表所示之行動電話申請書、同意書上偽造「林達華」署押之行為，係偽
    造申請書、同意書等私文書之階段行為；又偽造私文書之低度行為，為其後行使
    偽造私文書之高度行為所吸收，均不另論罪。被告甲○○提供系爭二線門號使他
    人多次撥打而詐欺得利之行為，乃時間緊接，方法相同，觸犯構成要件相同之罪
    名，顯係基於概括犯意反覆為之，應依連續犯規定論以一罪。其所犯上開偽造私
    文書與連續詐欺得利兩罪間，有方法、結果之牽連關係，為牽連犯，應依刑法第
    五十五條之規定，從一重之行使偽造私文書罪處斷。公訴意旨雖認被告係犯連續
    詐欺取財犯行，惟被告甲○○與「石頭」、「小林」等人所共同詐得者，應係不
    法使用通訊之利益，就系爭行動電話晶片卡二枚本身而言，於申請時被告既有支
    付一定之門號申請費用，並非詐得財物甚明，前開公訴意旨容有誤會，應予更正
    。查被告甲○○於八十五年間，因違反麻醉藥品罪案件，經法院判處有期徒刑六
    月，於八十五年七月十三日以易科罰金而繳清罰金之方式執行完畢，有有台灣高
    等法院被告全國前案紀錄表一紙可按，其於有期徒刑執行完畢後五年內再犯本件
    有期徒刑以上之罪，為累犯，應依刑法第四十七條規定加重其刑，並依法遞加重
    之。爰審酌被告之前開素行，及其犯罪動機、目的、手段、所生危害，及犯後未
    坦承犯行等一切情狀，量處如主文所示之刑。又於被告行為後，刑法第四十一條
    業於九十年一月十日修正公布施行，並於同年月十二日生效，將修正前之刑法第
    四十一條規定與修正後同法第四十一條第一項之規定相互比較後，修正後之刑法
    第四十一條第一項就得宣告易科罰金之範圍較修正前之舊法為廣，是依刑法第二
    條第一項前段規定，自應適用裁判時較有利於被告之法律即修正後之刑法第四十
    一條第一項規定，併諭知易科罰金之折算標準。再者，如附表所示之行動電話申
    請書上偽造之「林達華」署押共二枚，及同意書上偽造之「林達華」署押一枚，
    均應依刑法第二百十九條之規定，宣告沒收
三、公訴意旨另認：被告甲○○持「林達華」身分證影本以申辦手機門號之行為，復
    涉有侵占遺失物罪嫌一節，經查，被告甲○○自警訊、偵查至本院審理中，均供
    稱：當初受託辦手機時，拿到的就是身分證影本等語，此外，被害人林達華於本
    案中亦未曾指稱其身分證有遺失、遭竊或脫離其持有之情形，本案亦未扣得林達
    華之身分證正本，而申辦行動電話門號時本即不需持身分證正本即可辦理，是以
    自難認被害人林達華之身分證正本有遺失或脫離持有之事實，從而，亦難認被告
    有侵占其身分證正本之犯行。且查，取得他人身分證影本之原因非一，不一定必
    須取得他人身分證正本後始能獲得他人之身分正影本，是以尚難因被告甲○○經
    由「小林」、「石頭」之交付而取得「林達華」之身分證影本，即認其有侵占他
    人遺失物之犯行，是以被告之此部分犯行即屬不能證明，然公訴人既認被告此部
    分犯行與前開論罪科刑部分有牽連犯之裁判上一罪關係，爰不另為無罪之諭知，
    附此敘明。
貳、被告丙○○部分：
一、公訴意旨略以：被告丙○○係與被告甲○○共同基於意圖為自己不法利益之犯意
    聯絡，於右揭時、地，由被告甲○○持林達華之身分證影本至通訊行冒名申辦行
    動電話門號，因認被告丙○○亦涉有行使偽造私文書罪嫌。
二、按犯罪事實應依證據認定之，無證據不得推定其犯罪事實；不能證明被告犯罪者
    ，應諭知無罪之判決，刑事訴訟法第一百五十四條、第三百零一條第一項分別定
    有明文。
三、公訴人認被告丙○○亦涉有上開罪嫌，無非係以同案被告甲○○之供詞為據。然
    訊據被告丙○○堅決否認涉有右揭犯行，辯稱：我完全不知情，且我從八十八年
    四月至十月初皆在監執行，不可能拿東西給甲○○，也未曾交付林達華之身分證
    影本給被告甲○○等語。經查：
（一）被告甲○○於警訊、偵查中，雖曾分別指稱：「林達華」之身分證影本係由被
      告丙○○所交付等情，惟觀諸其於警訊中及偵查之初所供稱：林達華之身分證
      ，是丙○○於八十九年四月二十日所交付委託我代其申請行動電話的，他是在
      高雄市○鎮區鎮○路一三八號之空屋內拿給我，我不知丙○○的住處及聯絡電
      話，系爭二支門號都交由丙○○使用及持有等語（警訊第三、四頁），於偵查
      中並陳稱：我於申辦完畢領得系爭二支門號的晶片卡後，就馬上持至丙○○住
      處投入他家信箱內，但我不知丙○○之住處（參照八十年九月二十五日偵訊筆
      錄），則被告甲○○既稱於領得手機晶片卡二枚後即持往丙○○家中投入該處
      信箱內，然其於警訊及偵查中，卻均無法答出丙○○之住處地點，已屬有違常
      情。且查，被告甲○○於八十九年十月三十一日偵查中，經檢察事務官命其當
      庭指認並與被告丙○○對質時，其業已改稱：交付林達華身分證給我的「小林
      」，並非在庭之丙○○等語（偵查卷第三二、三三頁），於本院審理中亦堅稱
      「林達華」身分證影本並非被告丙○○所交付等情，是以本件「林達華」身分
      證影本是否係由被告丙○○所交付一節，已屬可疑。
（二）次查，被告丙○○前因涉犯施用毒品案件，自八十八年四月二十三日至同年六
      月四日止，在台灣高雄看守所附設勒戒處所內接受觀察勒戒，並自同年六月四
      日起至同年十月二十八日止，在台灣屏東戒治所接受強制戒治，有台灣高雄看
      守所附設勒戒處所回函、台灣屏東戒治所出具之停止戒治證明書，法務部在監
      在押查詢報表各一紙在卷可稽（分別附於警卷第二十一頁、偵查卷第十九頁、
      第二十二頁及本院卷內）。
      惟查，被告甲○○所供稱：申辦並領得系爭二線門號晶片卡後旋持往「小林」
      住處交付之時間點，係於八十八年七月間，又查，系爭二線門號係自同年七月
      間開始撥打使用，至同年十月三十日止即無撥打記錄（參照本院卷附之台灣大
      哥大公司函文），綜合上情以觀，被告甲○○交付系爭行動電話晶片卡之時間
      ，及系爭二線門號遭他人撥打使用之期間，被告丙○○均仍在監接受毒品案件
      之觀察勒戒、強制戒治處分，亦即系爭二線門號不可能由被告丙○○收受亦不
      可能由其使用，是以同案被告甲○○於警訊及偵查中所為不利被告丙○○之供
      述，顯與事實不符，而被告丙○○所辯稱完全不知情一節，則尚非無據。
（三）至同案被告甲○○於本院審理中所陳稱被告丙○○並未涉案之情節，雖與被告
      甲○○先前於警訊、偵查中所供述之情節稍有矛盾，惟查，縱認被告甲○○於
      警訊中之供述為真，然除此項同案被告之指述之外，並無其他相關證據足以佐
      證被告丙○○確涉有本案犯行，是以，仍無法僅依同案被告甲○○於警訊及偵
      查之初的供述，據以認定被告丙○○之本案犯行，應予敘明。
綜上所述，並無證據足以證明被告丙○○涉有公訴人所指之本案犯行，此外，復查無
及他積極證據足證被告丙○○與本案犯罪事實有何相關之事實，本院自難僅憑同案被
告甲○○上開顯有瑕疵之指述，遽認被告丙○○涉有本案犯行。揆諸前開說明，自應
由本院為被告丙○○無罪之諭知。
參、據上論斷，應依刑事訴訟法第二百九十九條第一項前段，第三百零一條第一項前
    段，刑法第二條第一項前段，第二十八條，第二百十六條，第二百十條，第二百
    十九條、第三百三十九條第二項，第五十五條，第四十七條，罰金罰鍰提高標準
    條例第一條前段、第二條，判決如主文。
本案經檢察官陳淑雲到庭執行職務。
中      華      民      國    九十    年      八      月      二十三    日
                                  臺灣高雄地方法院刑事第六庭
                                      法  官  周  玉  群
右正本證明與原本無異。
如不服本判決，應於判決送達後十日內，向本院提出上訴狀。
                                      書記官  黃  英  彥
中      華      民      國    九十    年      八      月      二十三    日
附表：
┌───────────────────────────────────┐
│  應沒收之物                                                          │
├───────────────────────────────────┤
│  被告甲○○於0000000000號、0000000000號二線門號之│
│  台灣大哥大公司之行動電話服務申請書「客戶簽章欄」內所偽造之「林達華」│
│  署押共二枚，及同意書「立同意書人欄」內偽造之「林達華」署押一枚      │
└───────────────────────────────────┘
中華民國刑法第二百十六條（行使偽造變造或登載不實之文書罪）：
  行使第二百十條至第二百十五條之文書者，依偽造、變造文書或登載不實事項或使
  登載不實事項之規定處斷。
中華民國刑法第二百十條（偽造變造私文書罪）：
  偽造、變造私文書，足以生損害於公眾或他人者，處五年以下有期徒刑。
中華民國刑法第三百三十九條：
  意圖為自己或第三人不法之所有，以詐術使人將本人或第三人之物交付者，處五年
  以下有期徒刑、拘役或科或併科一千元以下罰金。
  以前項方法得財產上不法之利益或使第三人得之者，亦同。
  前二項之未遂犯罰之。


司法院資訊處製作；財團法人民間司法改革基金會備份。
